臺灣臺東地方法院刑事判決
110年度交簡上字第13號
上  訴  人
即  被  告  陳品妃



上列上訴人即被告因過失傷害案件，不服本院中華民國110年9月
3日110年度交簡字第13號第一審刑事簡易判決（起訴案號：臺灣
臺東地方檢察署109年度偵字第2289號），提起上訴，本院管轄
之第二審合議庭判決如下：
    主  文
上訴駁回。
    事  實
一、乙○○於民國109年5月13日13時50分許，無駕駛執照仍駕駛車
    牌號碼000-0000號自用小客車，於臺東縣○○市○○路0段○○道○
    ○○○○○○○○○路段000號前，道路整修縮減為單線車道之入口處
    ，本應充分注意車前狀況，竟疏未注意及此，因無駕駛執照
    未悉車距，為閃避對向來車，不慎撞擊交通管制人員丙○○，
    致丙○○受有第五腰椎閉鎖性骨折、腰椎脊椎狹窄症、左側腕
    部挫傷、血尿等傷害。
二、案經丙○○訴由臺東縣警察局臺東分局報告臺灣臺東地方檢察
    署檢察官偵查起訴。
    理  由
壹、程序部分：
    按被告以外之人於審判外之陳述雖不符刑事訴訟法第159條
    之1至之4等4條之規定，而經當事人於審判程序同意作為證
    據，法院審酌該言詞陳述或書面陳述作成時之情況，認為適
    當者，亦得為證據，刑事訴訟法第159條之5第1項定有明文
    。經查，檢察官、被告乙○○對於本判決以下所引用被告以外
    之人於審判外之陳述，均同意做為證據（見本院簡上卷第73
    頁），本院審酌上開證據資料作成時之情況，尚無違法不當
    或證明力明顯過低之瑕疵，而認為以之作為證據應屬適當，
    依刑事訴訟法第159條之5第1項規定，應認前揭證據資料均
    有證據能力。又本院以下所引用之非供述證據，均與本案事
    實具有自然關聯性，且查無事證足認有違背法定程序或經偽
    造、變造所取得等證據排除之情事，被告、檢察官對此部分
    之證據能力亦均不爭執，是堪認均有證據能力。
貳、實體部分：
一、訊據被告固不否認於上揭時、地，與告訴人丙○○發生碰撞之
    事實，但矢口否認有何過失傷害犯行，辯稱：被害人直接靠
    近我的車子、趴在車子上，我當時零時速，不是行駛中撞到
    被害人，被害人是交通指揮員，應該有上過公安課程，我覺
    得被害人是故意的，看到車本來就要閃，她沒有閃車就直接
    這樣，也太可惡了，被害人之前是不是就有受傷賴在我身上
    ，她跌倒是屬於公安意外，施工單位有幫她們買保險，請施
    工單位出來負責，我認為我沒有過失云云。經查：
　㈠被告於前揭時間，無駕駛執照駕駛車牌號碼000-0000號自用
    小客車，途經臺東縣○○市○○路0段000號前，適該處道路整修
    縮減，在單線車道之入口處，為閃避對向來車，不慎撞擊交
    通管制人員丙○○等節，業據被告於警詢、原審準備程序及調
    查程序時均坦承不諱（警卷第1至6頁，原審交易卷第163至1
    67頁，原審交簡卷第27至29頁），核與證人即告訴人丙○○於
    警詢、偵查時證述大致相符（警卷第13至15頁，偵卷第21至
    23頁），且有道路交通事故現場圖、道路交通事故調查報告
    表㈠㈡、刑案現場及行車紀錄器擷圖相片附卷可參、公路監理
    電子閘門以證號查詢汽車駕駛人資料（警卷第23、25至29、
    31至34、41頁）。又經本院當庭勘驗被告案發時之行車紀錄
    器錄影光碟，勘驗結果略以：監視器影片畫面顯示時間109
    年5月13日（下略）13時36分46秒，畫面開始時，被告車輛
    停止於交管人員（按即告訴人丙○○，下稱告訴人）前方，於
    13時36分53秒告訴人開始倒退，於13時36分59秒告訴人後退
    到定點，被告車輛開始前進，適對向車輛駛來，被告車輛暫
    停前進，於13時37分5秒，兩車相會，被告車輛緩速前進，
    告訴人後退，13時37分6秒被告車輛緩速前進，告訴人停止
    ，13時37分8至9秒，對向持續來車，被告車輛持續緩速前進
    ，告訴人倒地，有本院勘驗筆錄、勘驗畫面擷圖附卷可參（
    本院簡上卷第73、81至84頁），是此部分案
    發經過，應可認定屬實。
　㈡又告訴人因本案事故，受有第五腰椎閉鎖性骨折、腰椎脊椎
    狹窄症、左側腕部挫傷、血尿等傷害乙節，亦有衛生福利部
    臺東醫院109年7月1日診斷證明書在卷可參（警卷第17頁）
    。依上開診斷證明書所示，告訴人於本案車禍發生當日即10
    9年5月13日，即前往衛生福利部臺東醫院急診，並於同年月
    25日至同年6月8日門診治療共計3次。衡諸告訴人就診時間
    與事件發生過程要屬連貫，並無遭其他外力事件介入，而診
    斷證明書所示告訴人之傷害結果主要集中於腰椎、左側腕部
    等部位，亦與上揭勘驗截圖所示告訴人係以立姿遭被告車輛
    自左側撞擊後往右摔落在地之情況一致，足認告訴人所受上
    開傷勢，確係因本案事故所致。
　㈢駕駛人駕駛汽車，除應遵守道路交通標誌、標線、號誌之指
    示，並服從交通指揮人員之指揮；汽車行駛時，駕駛人應注
    意車前狀況及兩車並行之間隔，並隨時採取必要之安全措施
    ，道路交通安全規則第90條第1項、第94條第3項前段定有明
    文。經查，本案事故發生之處，為施工路段，西向車道封閉
    ，現場由告訴人任交通指揮人員管制交通，告訴人頭戴工程
    用安全帽、身著反光背心、左手持指揮紅旗、右手持指揮棒
    ，身後立有「車輛改道」警示立牌，該處距施工區有一段距
    離，沿途均擺放交通錐等情，有現場圖及行車紀錄器翻拍、
    前揭勘驗截圖附卷可參（警卷第23、34，本院簡上卷第81至
    84頁）。而依上開道路交通事故調查報告表㈠及本院勘驗截
    圖照片所示，依案發當時晴天、日間自然光線、市區道路、
    路面乾燥、無缺陷、道路工事（程）中、視距良好之客觀狀
    況（見警卷第25頁），被告並無不能注意該交通指揮人員管
    制交通之情事。且依被告於警詢時自承看到前方設有路障（
    道路施工），就往左向對向車道行駛，告訴人在馬路上將伊
    攔下，伊就停下來，本來車子是打空檔，伊打算打R檔倒車
    ，但因為對方突然靠近的行為，讓伊緊張導致伊錯打成前進
    檔位，車子就緩緩向前駛撞擊告訴人等語（警卷第3至4頁）
    ，顯見被告明確知悉該處為施工區前之道路緊縮管制區，且
    業已依告訴人之指揮停車。再參考本院前述勘驗筆錄及勘驗
    截圖照片所顯示，告訴人109年5月13日13時36分46秒站立車
    道中央，示意被告停車以利以利對向來車通過，之後告訴人
    即往後退到中央分隔線，未有再移動之情形，被告於同日13
    時36分59秒因對向來車靠近，被告車輛開始前進，告訴人見
    狀於同日13時37分5秒往後退至靠近「車輛改道」之金屬立
    牌旁後停止，被告車輛持續前進而撞擊告訴人，顯見告訴人
    並無突然靠近被告車輛之情形，況對於被告車輛逼近，告訴
    人退至金屬立牌旁實已退無可退，被告因未悉車距，亦未注
    意車前狀況，而撞擊告訴人，致告訴人倒地受傷，被告對於
    本案事故之發生，自有過失。且本件經交通部公路總局臺北
    區監理所花東區車輛行車事故鑑定會鑑定，結果亦認：被告
    駕駛自用小客車行經施工路段，未充分注意車前狀況，撞擊
    交通指揮人員，為肇事原因，其無照駕車違反規定，告訴人
    無肇事因素，有交通部公路總局臺北區監理所109年10月5日
    北監花東鑑字第1090254597號函所附前開鑑定會鑑定意見書
    可憑（見偵卷第11至12頁），益徵被告所辯，不足採信。
  ㈣綜上所述，本件事證明確，被告過失傷害之犯行洵堪認定，
    應依法論科。
二、核被告所為，係犯道路交通管理處罰條例第86條第1項、刑
    法第284 條前段過失傷害罪。
三、原審經審理結果，審酌被告駕駛自用小客車，本應充分注意
    車前狀況，竟疏未注意及此，因無駕駛執照未悉車距，且為
    閃避對向來車，不慎撞擊交通管制人員即告訴人丙○○，致告
    訴人受有第五腰椎閉鎖性骨折、腰椎脊椎狹窄症、左側腕部
    挫傷、血尿等傷害，所為實有不該；及考量被告與告訴人雖
    於109年5月20日約定民事和解契約，然被告因故未依該契約
    之內容履行之，惟被告犯後於審判中尚能坦承犯行，態度尚
    可，兼衡酌被告之過失之情節、告訴人所受傷害之程度，告
    訴人、檢察官對於論罪科刑之意見，暨被告自陳智識程度為
    國中畢業、目前尚無職業、家中尚有1名未成年子女待其扶
    養、家庭經濟狀況勉持，且被告患有憂鬱症、雙極疾患等一
    切情狀，另考量被告未能遵期履行該民事和解契約，且未能
    取得告訴人之諒解，縱被告坦承本件犯行，實難認被告為真
    心悔過，自不應給予緩刑之恩遇，及被告之犯罪情節，並不
    足以引起一般人之同情，無情輕法重之憾，亦無適用刑法第
    59條規定酌減其刑之餘地，依道路交通管理處罰條例第86條
    第1項，刑法第11條、第284條前段、第41條第1項前段，刑
    法施行法第1條之1第1項，量處被告有期徒刑3月，並諭知易
    科罰金之折算標準。核其認事用法俱無不合，量刑亦屬妥適
    。被告提起上訴，否認犯罪，指摘原判決不當，而原判決認
    事用法俱無不合，量刑亦屬妥適，既已詳述如上，故被告之
    上訴均無可採，其上訴為無理由，應予駁回。
據上論斷，應依刑事訴訟法第455之1第1項、第3項、第368條，
判決如主文。
本案經檢察官謝長夏、陳金鴻提起公訴，檢察官甲○○到庭執行職
務。
中　　華　　民　　國　　111 　年　　5 　　月　　10　　日
                   刑事第三庭  審判長法  官  吳宗航
                                     法  官  陳昱維
                                     法  官  朱貴蘭
上正本係照原本作成。
本件不得上訴。
中　　華　　民　　國　　111 　年　　5 　　月　　10　　日
                                     書記官  邱仲騏